【裁判字號】    97,上訴,832
【裁判日期】    971218
【裁判案由】    重傷害等
【裁判全文】
臺灣高等法院臺南分院刑事判決         97年度上訴字第832號
上  訴  人  臺灣雲林地方法院檢察署檢察官
上  訴  人
即  被  告  乙○○
選任辯護人  劉志卿  律師
上列上訴人因被告重傷害等案件，不服臺灣雲林地方法院96年度
訴字第596號中華民國97年6月10日第一審判決（起訴案號：臺灣
雲林地方法院檢察署96年度偵字第3077號），提起上訴，本院判
決如下：
    主  文
上訴駁回。
    事  實
一、緣乙○○之兄甲○○因工程運輸費問題，與丙○○發生嫌隙
    ，丙○○先於民國（下同）九十六年五月十七日下午，在雲
    林縣麥寮鄉○○村○○路「高楊鷹架置料場」，以棒球棍一
    支，敲破甲○○所駕駛停放該處之車牌號碼四三九二－ＢＢ
    號自用小客車後擋風玻璃（丙○○所涉毀損罪，已由原審先
    行判決）。甲○○隨即撥打電話告知乙○○，乙○○獲悉此
    情後，心有未甘，旋於同日下午四時許趕抵現場，乙○○於
    客觀上雖能預見以鐵管毆打丙○○之左眼，可能會使丙○○
    左眼眼球嚴重破裂且內容物脫出而受重傷害之結果，惟其主
    觀上均無使丙○○受有重傷之認識及犯意，竟仍以在上開置
    料廠內隨手撿拾之鐵管，在該置料廠內，毆打丙○○眼部，
    使丙○○因而受有外傷性眼瞼撕裂傷、外傷性角膜鞏膜撕裂
    傷、外傷性虹彩及玻璃體及視網膜脫出，左眼視能嚴重減損
    之重傷害。丙○○受傷後，疼痛難當，乃趁乙○○不注意之
    際，步行逃離現場，乙○○仍不罷手，另基於毀損之犯意，
    隨手撿拾該置料場內之石頭及同上鐵管，敲破昇和工程行所
    有，而由丙○○管領之車牌號碼０六六九－ＰＵ號自用小客
    車前擋風玻璃及左後方車窗玻璃，致令不堪使用，足生損害
    於昇和工程行及丙○○。
二、案經丙○○訴由雲林縣警察局臺西分局報告臺灣雲林地方法
    院檢察署檢察官偵查起訴。
    理  由
壹、程序方面：
    被告以外之人於審判外之陳述，雖不符前四條之規定，而經
    當事人於審判程序同意作為證據，法院審酌該言詞陳述或書
    面陳述作成時之情況，認為適當者，亦得為證據。當事人、
    代理人或辯護人於法院調查證據時，知有第一百五十九條第
    一項不得為證據之情形，而未於言詞辯論終結前聲明異議者
    ，視為有前項之同意。刑事訴訟法第一百五十九條之五定明
    文。本案所引人之供述證據及書證、物證，檢察官、辯護人
    、被告並無不同意列為證據，且本院審理時，無於言詞辯論
    終結前聲明異議。而前開證人在警詢所為之證述，係在自由
    意志下所為陳述，並親閱筆錄無訛後始簽名作成之情況，且
    該證言及文書證據適為本案應審酌必要事項，自有證據能力
    ，得為本案證據。
貳、實體方面；
一、訊據被告乙○○固供承有於九十六年五月十七日下午四時許
    ，因被告乙○○之兄甲○○在雲林縣麥寮鄉○○村○○路「
    高楊鷹架置料場」發生糾紛，莊瑞明以棒球棍一支，毀損被
    告所車牌號碼四三九二－ＢＢ號自用小客車後擋風玻璃。甲○○隨即撥打電話告知伊，伊就過去到現場，並以隨手撿拾
    該置料場內之石頭及同上鐵管，敲破昇和工程行所有，而由
    丙○○管領之車牌號碼０六六九－ＰＵ號自用小客車前擋風
    玻璃及左後方車窗玻璃等事實（見本院卷第三十一頁、第一
    ０四頁），惟矢口否認有傷害致人受重傷之犯行，辯稱：伊
    沒有拿鐵管打被害人的眼睛，被害人的眼睛傷害非伊造成云
    云。
二、經查：
(一)告訴人與被告之兄甲○○因工程運輸費問題致生衝突，莊瑞
    明以棒球棍一支，毀損被告所車牌號碼四三九二－ＢＢ號自
    用小客車後擋風玻璃。甲○○隨即撥打電話告知被告，被告
    獲悉後即趕赴現場後，並以鐵管毆打丙○○之左眼成傷及毀
    損丙○○管領之車牌號碼０六六九－ＰＵ號自用小客車前擋
    風玻璃及左後方車窗玻璃後，仍不讓丙○○離開，丙○○乃
    趁乙○○不注意之際，翻越大門逃離現場等情，核與證人即
    告訴人丙○○於偵查中指證稱：於九十六年五月十七日下午
    四點多被乙○○及六、七個用鐵管打，…乙○○，他先打破
    我車子的玻璃，我當時人坐在車子，他又朝我打了好幾下，
    還不讓我去看醫生等語（見偵卷第八至九頁）。於原審證稱
    ：當天在那邊我有和人家發生衝突…我下去找甲○○跟他要
    之前吊車工程我付出去的錢。…我跟他講，他都沒有理我，
    他人已經要走到置料場的辦公室了，都沒有理我，我很生氣
    ，就打破他車後的玻璃，他才過來。…他馬上打電話叫他弟
    弟乙○○過來，過來就把鐵門關起來，…一下車乙○○就拿
    鷹架在用的小支拉桿，類似鐵管，…他就直接拿鐵管先打到
    我眼睛，才去打我的車，…我前面、後面的玻璃都破，打我
    眼睛血都一直流了，他還一直打…我是跳鐵門出去等語（見
    原審卷第一三二頁背面、一三三頁、一三四頁、一四四頁）
    。證人林高崇於警詢供述：當時甲○○有開車到我工廠進入
    辦公室，不久丙○○開車隨後進入我工廠…我聽到有碰碰一
    聲，外面的工人有在呼叫，甲○○的車輛被打，我立即詢問
    他為何在我工廠毀損他人車輛，丙○○回答我說：甲○○欠
    我的錢，我回答說：是我的公司跟你有金錢糾紛，並不是甲○○，你為何一味找他，他就回答說：我就是要找他…我就
    回辦公室打一一０電話報案，在報案期間，我其他工人把大
    門關上，防止他逃跑…等警方前來處理前間，在辦公室內有
    聽到吵雜生，我走出辦公室外才知道丙○○以爬出大門，才
    看見丙○○車輛被敲破車輛等語（見警卷第十一頁）。證人
    林高福於原審審理時證稱：丙○○從大門圍牆跳出去，因為
    我們那時候門關起來不讓他走…那個約一米五、一米六左右
    」等語（原審卷第一二五頁背面、一三一頁），及證人甲○○於原審證稱：九十六年五月十七日當天丙○○去高楊鷹架
    砸我的，因為他還是單純認為他所說的三萬元工程款部分，
    應該由我負責，而不是由高楊鷹架負責…之前我就有被丙○○帶人圍過我的車，差點被他圍毆，這次我自己一個人，他
    又拿球棒，我想要防範被他毆打，所以叫我弟弟過來…乙○○後來也走回來，當時還有拿那根小的短叉管」（見原審卷
    第一四六頁背面、一四七頁背面、一四八頁背面至第一四九
    頁）等語。又丙○○受有傷害，並有中國醫藥大學附設醫院
    診斷證明書（見警卷第十四頁）、中國醫藥大學附設醫院九
    十六年七月二十三日院管檔字第０九六０七０二八八七號函
    暨所附之病情說明、病歷影本、財團法人彰化基督教醫院九
    十六年七月二十四日九十六彰基病歷字第０九六０七０二九
    一號函暨所附之病歷資料影本（見偵卷第十八頁至第六八頁
    ）、財團法人彰化基督教醫院二林分院病歷資料（見原審卷
    第一九三頁至第一九五頁）各一份在卷可稽。由此可見，告
    訴人丙○○與被告之兄甲○○因工程款費用屢生爭執，而告
    訴人於九十六年五月十七日前往雲林縣麥寮鄉○○村○○路
    「高楊鷹架置料場」，欲與甲○○理論，以毀損之意持棒球
    棍一支，敲破甲○○所駕駛，停放該處之車牌號碼四三九二
    －ＢＢ號自用小客車，甲○○以電話告知乙○○上情，乙○○隨即於同日下午四點許趕赴現場，被告因念手足之情，對
    告訴人因工程款項與其胞兄甲○○發生糾紛，丙○○並屢次
    向甲○○催討，而對丙○○懷有怨恨甚明，自有持鐵條（管
    ）毆擊丙○○身體及所駕車輛之情事，應可認定。
(二)證人丙○○於本院證稱：被告係以類似庭呈之該款鐵條毆打
    伊，惟不能確定就是這一根等語（見本院卷第四十八頁），
    經本院函詢中國醫藥大學附設醫院隨函檢附之鐵條（即被告
    辯護人九十七年九月十五日庭呈之鐵條）是否能造成被害人
    丙○○如該院九十六年五月二十三日診斷證明書記載之傷勢
    ，該院於九十七年十月二十三日以院管檔字第０九七一００
    四四一七號函覆本院略為：依病人受傷情況僅能判斷是小面
    積針對眼球區域重擊才能造成類似的傷害（見本院卷第六十
    四頁），然據被告九十七年九月十五日庭呈之鐵棍，其有相
    當長度，打擊面非廣，亦非必然僅會造成一處傷害，且於接
    觸點造成裂傷，均屬可能情形。又依卷附相關病歷記載及告
    訴人丙○○指訴情節，告訴人受傷後，最先係於九十六年五
    月十七日下午，由路人載送前往財團法人彰化基督教醫院二
    林分院急救，再於同日下午六時三十六分許，轉院至財團法
    人彰化基督教醫院診療，最後再於同年月十九日轉至中國醫
    藥大學附設醫院治療。而觀諸卷附之財團法人彰化基督教醫
    院二林分院病歷資料，其上記載「檢傷時間」係同年月十七
    日下午五時九分十四秒許，…因上述傷害於九十六年五月十
    七日十七時九分急診就診，當日轉院」（見原審卷第一九四
    頁、第一九五頁），「急診護理紀錄」上則記載「1707Pati
    ent由路人扶持入ER，據路人代稱被人用鐵棍打，致Bil眼瘀
    青、腫脹」（見原審卷第一九五頁背面），雖中國醫藥大學
    附設醫院九十七年十月二十三日院管檔字第０九七一００四
    四一七號函文內容末以是否為鐵條所造成，實難以確定」等
    語，然證人丙○○迭於警詢、偵查、原審均證述係受被告以
    鐵管毆傷後，請路人載送就醫之情節相符，益證證人丙○○
    證述遭被告以鐵管毆傷之情節為可採。另告訴人到院就醫時
    間係九十六年五月十七日下午五時九分許，就醫之財團法人
    彰化基督教醫院二林分院係位於彰化縣二林鎮○○路，而案
    發地點係在雲林縣麥寮鄉○○村○○路，案發時間係九十六
    年五月十七日下午四時許，核與卷附之雲林縣警察局臺西分
    局橋頭派出所受理各類案件紀錄表所載「案發時間：九十六
    年五月十七日十六時三十分」相符（見本院卷第五十八頁）
    。是自報案時間起至告訴人到院就醫時間之間，僅相隔約四
    十分鐘，案發地與醫院所在地又分屬不同縣，扣除路途時間
    ，告訴人自無可能在此短短數分鐘間，再因工作或其他緣故
    受傷。況告訴人所受傷勢甚重，受傷後必會立即就醫處理，
    亦無可能係在與被告衝突之前即受傷。因此，益可認告訴人
    於同日下午所受之傷害即係在上址鷹架置料場內所造成無訛
    。
(三)證人林高福於原審證述：乙○○是我們下包的工人…沒注意
    當時乙○○是一個人來還是帶人來…本來就有現場做事的工
    人在那邊看戲的感覺…丙○○跑走後，應是只有他（即被告
    ）一個人砸他車子等語（見原審卷第一二三頁背面、第一三
    ０頁至第一三一頁背面）。證人甲○○於原審證述「乙○○
    到場後，…因為我們置料場旁邊有一些小的鐵的東西，所以
    他（即乙○○）隨手有把我們所謂短拉趕，拿起來作勢要抵
    擋」、「我有親眼目睹乙○○砸丙○○的車」、「當時只有
    乙○○一個人砸丙○○的車」等語（見原審卷第一四八頁、
    第一四九頁背面），上開證人均未證述除被告外，尚有他人
    加入告訴人與被告之衝突中。雖證人即告訴人丙○○於原審
    證述：阿賢、夏雨叫人顧我，拖到旁邊繼續打就對了。…沒
    有，我人自己下車」（見原審卷第一三三頁背面），惟嗣證
    稱：那時候乙○○打傷你眼睛，阿賢、夏雨人站在旁邊，沒
    有動手…後來打我車的人就乙○○（見原審卷第一四三頁背
    面、一四四頁），然告訴人對於當時有無共犯共同傷害伊一
    節，並未清楚描述，是足認乙○○既為「高揚鷹架」下包之
    工人，對於其經常出入之「高楊鷹架置料場」內有何物品，
    自然知之甚詳。依此，乙○○一人所使用之鐵管，為伊進入
    雲林縣麥寮鄉○○村○○路「高楊鷹架置料場」內隨手拾得
    得，並持之以毆打告訴人丙○○，使丙○○受有如事實欄所
    示之傷害，復以該鐵管砸毀昇和工程行所有，而由丙○○管
    領之車牌號碼０六六九－ＰＵ號自用小客車，至臻無疑。再
    告訴人丙○○所駕駛之車牌號碼０六六九－ＰＵ號自用小客
    車前擋風玻璃及左後方車窗玻璃，確有於九十六年五月十七
    日下午四時許，遭被告乙○○以外物敲破而毀損之情形，除
    據告訴人於偵查及原審審理中指證綦詳外，並有上開證人等
    人供證在卷，且互核相符，亦為被告乙○○所不爭執（見本
    院卷第三十一頁、第一０四頁），並有丙○○管領之車牌號
    碼０六六九－ＰＵ號自用小客車車損照片二幀及車號查詢汽
    車車籍一紙（見警卷第十六、二三頁）可資佐證，自無疑義
    。
(四)告訴人丙○○受有受有外傷性眼瞼撕裂傷、外傷性角膜鞏膜
    撕裂傷、外傷性虹彩及玻璃體及視網膜脫出等傷害，經中國
    醫藥大學附設醫院九十六年七月二十三日院管檔字第０九六
    ０七０二八八七號函、及財團法人彰化基督教醫院九十六年
    七月二十四日以九十六彰基病歷字第０九六０七０二九一號
    函均說明「患者經開刀作眼球縫合術後，以目前科技水準，
    患者視力無法恢復、左眼失明」、「患者左眼眼球嚴重破裂
    ，應為外力重擊所致，視力應無法回復」（見偵卷第十九頁
    、第五十九頁）。堪認丙○○之左眼，因乙○○之毆打行為
    ，已受有「外傷性眼瞼撕裂傷、角膜鞏膜撕裂傷、虹彩玻璃
    體視網膜脫出」之傷害，而此等傷害既已造成丙○○左眼視
    能嚴重減損之重傷害，自該當刑法第十條第四項第一款「毀
    敗或嚴重減損一目之視能」之重傷害。再被告以現場撿拾之
    鐵管，係屬堅硬材質，猛力毆擊，足以造成身體重要器官無
    法復原之傷害，且以被告當時使用兇器之材質以觀，在客觀
    上自得預見伊之行為，有可能因用力過猛或情緒無法控制，
    而導致使他人受有重傷害之結果甚明。
(五)被告所辯及與本院認定不符不採之理由：
  (1)告訴人丙○○就事件發生之主要過程所述已然明確，前後所
    述大致相符，應可採信。惟仍有部分細節，諸如車上方向
    盤、儀表板上面有無血跡；逃離現場時，車鑰匙有無隨身
    攜帶、車窗有無搖起等，均與證人即到場處理員警吳進富於
    原審證述：現場除了看到這二臺玻璃被打破之外，車子裡
    面看不到東西。都沒有看到。車子附近也沒有血跡；車上方
    向盤、儀表板上面均無血跡（見原審卷第二一０頁、二一五
    頁背面）；拍照時車子狀況就是如同照片所示，未移動車
    門或車窗等情（見原審卷第二一四頁）不符。惟此等不符均
    屬細節性事項，或許因過於瑣碎，且證人丙○○於案發時受
    傷情形甚重，內心對於眼睛是否失明或生命是否遭受危害倍
    感恐懼，實難期待其可仔細清楚記得所有事件發生之情形，
    亦有可能因時間經過而記憶淡忘或模糊。然不論係屬何種原
    因，上揭細微瑕疵，並不影響本院認定整體糾紛發生經過，
    亦難僅以上揭細微瑕疵，即認定告訴人即證人丙○○所述全
    然不可信。至告訴人於中國醫藥大學附設醫院就醫之病歷資
    料上雖記載「此次因五月十七日工作不慎被鋼架打到，於彰
    基求診... 」等語（見偵卷第三十三頁背面、第三十四頁背
    面），與其指訴係遭人毆傷情節不符，然對於係遭以鐵質物
    品打到乙節，所述並無二致，其於就醫時或許因其他因素或
    有所顧慮，致未向醫院方面表明係遭人毆傷，然由此並不能
    遽認告訴人即係因工作不慎被打到，而非遭他人毆傷，是該
    病歷記載仍無從推翻告訴人前開明確之指訴，而為對被告有
    利之認定。
  (2)證人林高福雖於原審證述被告與告訴人當天有發生衝突，然
    對於告訴人與被告言語或肢體衝突之細節，均刻意未加描述
    ，且既稱二人爭吵很大聲，又稱未聽見爭吵之內容，也與常
    情不符。況證人林高福未看到或未聽到被告有傷害之行為並
    不表示該事件即未發生，有可能事件發生時，該證人恰好因
    其他因素未見聞，並不能以證人稱以未看到或未聽到，而以
    常情推翻證人丙○○所述內容，遽認被告並無為該傷害之行
    為。另告訴人眼部受傷後流血應相當明顯，證人林高福竟於
    原審證稱：「（問：你有無看到他當時有無受傷的狀況？）
    應該沒有吧」，經檢察官再確認，則以不耐煩之口吻稱：「
    （問：你沒有注意到他的臉，怎麼有注意到他有沒有受傷？
    ）就沒有怎麼樣。（問：所以你也不確定？）應該沒有，有
    受傷沒有受傷我看不到？我近視沒有那麼嚴重。（問：你不
    是說你沒有注意到他的臉？）他們走過來再跑過去，十公尺
    我沒有去注意，因為不關我的事，我也不管，只是在外面站
    ，他們發生事情，然後走回來，也就是沒有，你誤導嘛」等
    語（見原審卷第一二八頁）。顯見證人林高福對於有無親眼
    見聞丙○○受傷之事實未堅定證述，且對於案發經過亦避重
    就輕，明顯係為迴護被告之偏頗證詞，不足採信。
  (3)證人甲○○固於原審證稱：因為乙○○他手上沒有什麼東西
    ，所以他有先跑，跑了以後，…他隨手有把我們所謂短拉桿
    ，拿起來作勢要跟他抵擋，後來可能丙○○有看到這個情形
    ，我有追過去，因為我怕乙○○會被打，他看他拿起來，二
    個有無那個動作，我沒有看到後，丙○○就停下來動作，我
    弟弟也沒有作勢往前，丙○○就往回走了…丙○○往回走時
    ，因為沒有注意看到他的臉或身體有無受傷情況等語（見原
    審卷第一四八頁暨背面），惟嗣證稱：我是站在鐵門那邊防
    止他開門走出去，可是他一個動作很快，…他突然就翻牆跑
    掉等語（見原審卷第一四八頁），參酌原審卷附證人林高福
    於九十七年二月二十九日當庭繪製之案發位置圖所示（見原
    審卷第一五五頁），是以證人甲○○當日與告訴人及被告之
    相對距離非遠，且駐守於出入口處注意雙方言語之情狀，當
    可清楚見聞案發經過，然均刻意未加描述，查證人甲○○係
    被告之胞兄，其間有骨肉親誼，對於案發經過顯係避重就輕
    ，所為證言自難免有迴護被告之虞，退而言之，縱證人甲○○未證述到被告有傷害告訴人之行為並不即表示該事件未發
    生，有可能事件發生時，該證人恰好因其他因素未見聞，亦
    與事理無違，尚不得以此遽為被告有利之證明。
  (4)證人吳進富於原審證述：「當時我去到現場時，最後一個老
    闆有出來。老闆說他們要自己處理。沒有跟我說原因。當時
    接到通報時，通報說萬祥五金有人毀損物品。…後來出來的
    老闆沒有跟我講名字，重傷害這個，是隔天報案，說在醫院
    ，我隔天休息，他們是事後製作筆錄的。…隔天中午有同事
    打電話來說丙○○住中國醫藥學院，我們就去臺中製作筆錄
    。所以你知道丙○○在醫院，是因為他們報案，不是我們自
    己查出等語（見原審卷第二一一頁）。並證稱：接到通報時
    ，一開始報錯地點，當時是報三盛工業路萬祥五金有人打破
    物品，我去查證，萬祥五金說沒有」（見原審卷第二一二頁
    ）、「高揚鷹架以前好像不是在紀錄表裡面是在萬祥五金那
    邊，應是在臺十七線那邊」（見原審卷第二一三頁背面）等
    語。核與雲林縣警察局台西分局九十七年九月十八日以雲警
    西偵字第０七九００一一八三二號函函覆本院並檢附之該日
    雲林縣警察局臺西分局橋頭派出所受理各類案件紀錄表「報
    案內容」記載：工業路萬祥五金有人毀損物品等語相符（見
    本院卷第五八頁），被告方面對於案發緣由、經過及相關細
    節，均諸多隱瞞，對於案發地點，也故意誤指，拖延員警到
    場處理時間，用意為何，已有可疑，更可證明證人林高福及
    甲○○所述確有刻意隱瞞實情，迴護被告之嫌，不足採信。
  (5)至被告辯稱：有可能係丙○○自己酒醉手執鋁棒揮及被告胞
    兄車輛之際，反擊力道過大，自己誤傷左眼；或因被告遭丙○○持鋁棒追打，順手拾地上底管反身阻擋而不慎揮傷告訴
    人云云，惟按對於現在不法之侵害，而出於防衛自己或他人
    權利之行為，不罰，刑法第二十三條前段定有明文。且正當
    防衛之防衛行為須具有「必要性」，亦即其防衛之反擊行為
    ，須出於必要，如為防衛自己或他人之權利，該項反擊行為
    顯然欠缺必要性，非不可排除，即不能成立正當防衛，以阻
    卻違法。原判決既已敘明縱令告訴人先出手毆打上訴人，但
    告訴人係赤手空拳，上訴人竟持開山刀利刃猛砍告訴人手腿
    三刀，使告訴人登時倒地，受傷深重，顯非出於正當防衛之
    意思（逾越必要性），不能論以正當防衛（最高法院七十九
    年度臺上字第三十八號判決參照），然由上開各證人證述情
    節及卷證資料可知，告訴人初以棒球棍毀損被告之兄甲○○
    之車窗玻璃時，丙○○眼部並無受有傷害，況設若丙○○左
    眼受有外傷性眼瞼撕裂傷、外傷性角膜鞏膜撕裂傷、外傷性
    虹彩及玻璃體及視網膜脫出之重傷害，為丙○○自己酒醉手
    執鋁棒揮及被告胞兄車輛之際，反擊力道過大，自己誤傷左
    眼所致，衡情自無法停留於案發現場再與被告等人爭執。又
    本件衝突係起因於告訴人先毀損被告之兄甲○○之車窗玻璃
    ，甲○○找來被告後，被告心有未甘，雙方才起爭執，過程
    中，告訴人並未有對被告為何種積極侵害之行為，只是手持
    鋁質球棒，在現場不停大聲咆哮吵鬧，因此，被告並未遭受
    來自告訴人之現在不法侵害；從而，被告以鐵管攻擊告訴人
    ，顯非單純對於現在不法之侵害為必要排除之反擊行為，其
    本即有傷害告訴人之犯意存在甚明，是其所為，尚難認係本
    於防衛其自身權利所採取之必要行為，而係因告訴人在現場
    咆哮，心有未甘，所為傷害行為，自不能成立正當防衛。又
    防衛過當，更須以有防衛權存在為前提（最高法院九十一年
    度臺上字第二六一四號判決參照），是被告亦不得主張正當
    防衛，自無防衛過當可言。被告上開主張即非可採。
  (6)綜上所述，被告所辯，應屬卸責之詞，不足採信。本件事證
    明確，被告犯行，堪以認定，應依法論科。
三、論罪科刑：
(一)核被告所為係犯刑法第二百七十七條第二項後段之傷害致人
    受重傷罪，同法第三百五十四條之毀損他人物品罪，被告所
    犯上開二罪罪名互異，犯意各別，應分論併罰。
(二)原審以被告罪證明確，適用刑法第二百七十七條第二項後段
    、第三百五十四條、第四十一條第一項前段，併審酌被告前
    曾因妨害兵役條例前科，素行尚良好，與告訴人並無深仇大
    恨，僅因告訴人先毀損其兄甲○○所駕駛之自用小客車擋風
    玻璃，心生不滿，即下此重手，除造成告訴人所駕駛之自用
    小客車車窗玻璃破損外，並使告訴人左眼永久失明，另犯後
    就傷害致重傷罪部分矢口否認犯行，避重就輕，就毀損部分
    亦未完全坦承，態度不佳，且迄未與告訴人和解，賠償告訴
    人眼睛失明所受之傷痛等一切情狀，分別就傷害致重傷罪部
    分量處有期徒刑三年六月、就毀損罪處拘役五十九日，並諭
    知易科罰金之折算標準，併敘明公訴人起訴書「犯罪事實」
    欄雖記載被告係基於重傷害之犯意毆打告訴人，然「證據並
    所犯法條」欄則記載被告所為係犯刑法第二百七十七條第二
    項後段傷害致重傷罪，經公訴檢察官當庭說明係起訴被告犯
    傷害致重傷罪，「犯罪事實」欄係誤載，且經原審審理結果
    亦認被告所為係犯刑法第二百七十七條第二項後段傷害致重
    傷罪，與起訴內容相同，與起訴內容相同，無須變更起訴法
    條，另被告用以毀損告訴人車輛擋風玻璃之石頭及鐵管，及
    用以傷害告訴人之鐵管，均係在上開置料場內隨手撿拾之物
    等情，於原審供明，核與刑法第三十八條第一項第二款，犯
    罪所用工具，以屬犯罪行為人所有，始得沒收之規定不符。
    該磚塊既非被告所有，自無從依前開規定，宣告沒收，併此
    敘明。
(三)本院經核，原判決認事用法，均無違誤，量刑亦稱妥適。檢
    察官上訴意旨認量刑過輕；被告上訴意旨否認傷害致重傷之
    犯行，指摘原判決不當，均為無理由，均應予駁回。
據上論斷，應依刑事訴訟法第三百六十八條，判決如主文。
本案經檢察官王碧霞到庭執行職務。
中    華    民    國    97    年    12    月    18    日
                  刑事第三庭  審判長法  官  陳義仲
                                    法  官  蔡勝雄
                                    法  官  蘇清水
以上正本證明與原本無異。
傷害致重傷部分如不服本判決應於收受送達後10日內向本院提出
上訴書狀，其未敘述上訴理由者，並得於提起上訴後10日內向本
院補提理由書（均須按他造當事人之人數附繕本）「切勿逕送上
級法院」。
毀損部分不得上訴。
                                    書記官  蔡蘭櫻
中    華    民    國    97    年    12    月    18    日
附錄：本案論罪科刑法條
中華民國刑法第277條（普通傷害罪）
傷害人之身體或健康者，處3年以下有期徒刑、拘役或1千元以下
罰金。
犯前項之罪因而致人於死者，處無期徒刑或7年以上有期徒刑；
致重傷者，處3年以上10年以下有期徒刑。
中華民國刑法第354條（毀損器物罪）
毀棄、損壞前二條以外之他人之物或致令不堪用，足以生損害於
公眾或他人者，處2年以下有期徒刑、拘役或5百元以下罰金。


司法院資訊處製作；財團法人民間司法改革基金會備份。
